臺灣桃園地方法院行政訴訟判決　　　　　110年度交字第169號
　　　　　　　　　　　　　　　　　　110年9月29日辯論終結
原　　　告　林宗進　


被　　　告　臺中市交通事件裁決處

代　表　人　黃士哲　
訴訟代理人　黃曉妍律師
複代理人　　陳禹齊律師
上列當事人間交通裁決事件，原告不服被告民國110 年3 月30日
中市裁字第68-DG0000000號及第68-DG0000000號裁決，提起行政
訴訟，本院判決如下：
    主  文
原告之訴駁回。
訴訟費用新臺幣參佰元由原告負擔。
    事實及理由
一、事實概要：
  ㈠原告於民國110 年1 月27日8 時36分許，駕駛車牌號碼000-
    000 號普通重型機車（下稱系爭機車），行經桃園市○○區
    ○○路○○○路000 巷00000000號誌仍超越停止線
    進入路口左轉彎，經桃園市政府警察局龜山分局（下稱舉發
    機關）員警採證後於同年2 月5 日以第DG0000000 號舉發違
    反道路交通管理事件通知單（下稱A 舉發單）逕行舉發其違
    反道路交通管理處罰條例（下稱道交條例）第53條第1 項規
    定，並載明應於同年3 月22日前到案。嗣原告於同年2 月20
    日向被告陳述意見，被告於同年3 月30日仍認其於上開時、
    地有「駕車行經有燈光號誌管制之交岔路口闖紅燈」之違規
    事實明確，乃依道交條例第53條第1 項、第63條第1 項第3
    款規定，以中市裁字第68-DG0000000號裁決書（下稱A 處分
    ）裁處原告罰鍰新臺幣（下同）1,800 元，並記違規點數3
    點，A 處分並於同年4 月7 日送達予原告。
  ㈡原告又於同年1 月28日8 時35分許，駕駛系爭機車行經桃園
    市○○區○○路○○○路000 巷00000000號誌仍超
    越停止線進入路口左轉彎，經舉發機關員警採證後於同年2
    月5 日以第DG0000000 號舉發違反道路交通管理事件通知單
    （下稱B 舉發單，並與A 舉發單合稱系爭舉發單）逕行舉發
    其違反道交條例第53條第1 項規定，並載明應於同年3 月22
    日前到案。嗣原告於同年2 月20日向被告陳述意見，被告於
    同年3 月30日仍認其於上開時、地有「駕車行經有燈光號誌
    管制之交岔路口闖紅燈」之違規事實明確，乃依道交條例第
    53條第1 項、第63條第1 項第3 款規定，以中市裁字第68-D
    G0000000號裁決書（下稱B 處分，並與A 處分合稱為原處分
    ）裁處原告罰鍰1,800 元，並記違規點數3 點，B 處分並於
    同年4 月7 日送達予原告。
  ㈢原告對原處分均不服，於110 年4 月19日向本院提起本件行
    政訴訟。
二、原告起訴主張：系爭舉發單上所附之採證相片均未標示違規
    日期與時間，經原告申訴後，於110 年3 月25日之回函檢附
    經加工偽造日期與時間之採證照片，且照片上所註記之日期
    格式互核係有不一之情形，顯係遭偽造變造。另依原告在公
    司之打卡時間與公司內超商之消費發票可知，違規時間與原
    告上班時間未能匹配，該採證照片已過後製加工偽變造，失
    去公信力。另舉發機關於執行公務時使用私人之照相機進行
    取締，且該儀器所顯示之時間未經過合格機關校驗，造成行
    政上嚴重瑕疵等語。並聲明：原處分撤銷。
三、被告則以：按道交條例第7 條之2 第1 項明定得逕行舉發之
    情形，立法意旨係考量本條項第1 款至第6 款所定特定之道
    路違規行為，其發生往往係在瞬間，或係由交通警察執行勤
    務時恰巧目睹，事實上不便立刻以攝影、錄影器材取證之情
    形所在多有，且該等違規事實由人之感官即可充分判定，非
    必以科學儀器始能偵測得知；至如超速或酒醉駕車等人之感
    官不當然即可判定之違規行為，或其他非屬本條項第1 款至
    第6 款列舉範圍內之違規行為，則以本條項第7 款明定必須
    科學儀器採證始能逕行舉發，以保障舉發行為之正確性及憑
    信性。是以，第7 條之2 第1 項第1 款至第6 款列舉之違規
    行為，於員警因當場不能或不宜攔截製單舉發，而逕行舉發
    之情形，並不以提出本條項第7 款所定以科學儀器取得之證
    據資料為必要。本件違規地點、日期並無錯誤，號誌亦無發
    生故障且明確可辨識，原告闖紅燈之違規過程均屬明確。而
    採證照片僅係輔助證明員警於不能或不宜攔停舉發時之目睹
    ，舉發機關於申訴函覆資料之採證照片上印有日期時間，僅
    針對原告申訴案所為之函覆說明之用，本件認定系爭機車違
    規日期與時間仍以員警目睹為主等語，資為抗辯。並聲明：
    原告之訴駁回。
四、本件爭點：採證照片之時間如與實際違規時間有誤差，是否
    影響本件違規事實與裁罰之認定？員警用以採證本件闖紅燈
    違規之照相機或攝影設備，是否需經檢定合格？
五、本院之判斷：
  ㈠按汽車駕駛人，行經有燈光號誌管制之交岔路口闖紅燈者，
    處1800元以上5400元以下罰鍰；汽車駕駛人有第53條情形者
    ，除依原條款處罰鍰外，並予記違規點數3 點，道交條例第
    53條第1 項、第63條第1 項第3 款分別定有明文。次按停止
    線，用以指示行駛車輛停止之界限，車輛停止時，其前懸部
    分不得伸越該線；行車管制號誌圓形紅燈之意義，係指車輛
    面對圓形紅燈表示禁止通行，不得超越停止線或進入路口，
    道路交通標誌標線號誌設置規則第170 條第1 項前段、第20
    6 條第5 款第1 目規定甚明。
  ㈡又按交通部82年4 月22日交路字第009811號函釋意旨認為
    ：「為促使駕駛人回歸於對標線之認知，同時兼顧執法技術
    層面與大眾接受程度，茲將面對圓形紅燈時超越停止線或闖
    紅燈之認定敘述如後提供參考：⑴車輛面對圓形紅燈時仍逕
    予穿越路口至銜接路段，含左轉、直行、迴轉及右轉（依箭
    頭綠燈允許行駛者除外）即視為闖紅燈之行為。」，上開函
    釋內容，除紅燈右轉部份，因道交條例於94年12月28日修正
    增訂第53條第2 項規定，而不再視為同條第1 項規定之闖紅
    燈外，其餘關於闖紅燈之認定標準，經核與該條例第53條第
    1 項規定意旨無違，本院自得予以酌適用。
  ㈢查原告駕駛其所有之系爭機車，於事實概要欄所載之地點，
    均有面對圓形紅燈號誌仍闖紅燈左轉之違規行為，並經舉發
    機關員警拍照採證後逕行舉發並移由被告以原處分裁處之事
    實，有舉發機關函文暨所附採證照片、系爭舉發單、原告陳
    述書、原處分裁決書與送達證書等書證在卷可參（見本院卷
    第38-48 、84-98 、128-138 頁），堪信舉發照片上（以黑
    筆打勾）之人車確實有本件闖紅燈左轉之違規情事。
  ㈣又原告亦不否認於本院卷附第40、45頁採證照片所示駕駛系
    爭機車之人確實係原告本人等情（見本院卷第214 頁），足
    見原告確實有兩次騎乘機車闖紅燈之事實。雖其主張採證照
    片之時間有誤，並提出違規日之出勤打卡記錄、電子發票證
    明聯為憑（見本院卷第22-24 頁、第98頁、第112 頁），而
    被告複代理人於本院審理時對打卡紀錄及電子發票證明聯之
    形式上真正亦未爭執（見本院卷第214 至215 頁），然查，
    依該等採證照片中之系爭車輛與同向其他車輛所在位置（與
    路旁紅線之距離）、周遭景色加以比對，可認員警前後二日
    分別拍攝之採證照片中，系爭機車自到達路口停止線前至進
    入路口闖紅燈左轉所分別拍攝之違規過程係屬連續採證，舉
    發機關員警據以舉發之採證照片，並無移花接木之情事。而
    依原告提出之出勤打卡記錄所示，原告到達位在桃園市○○
    區○○路000 號之上班公司並完成上班打卡作業之時間，係
    在系爭舉發單所載之違規時間前。而經本院傳喚證人即舉發
    員警賴建文到庭具結作證，其證述略以：「取締時係在系爭
    路口穿著反光背心值勤，採證用的相機是我私人所有，站在
    那邊會一直拍，回去再針對違規舉發，違規時間就是按照相
    機時間去抓，我不會去看相機的時間」等語（見本院卷第21
    6-217 頁），足認員警在採證前後確實未對違規時間加以確
    認，故以採證照片上之時間與原告之出勤打卡記錄交互比對
    後，實際違規時間應至少有16分鐘以上之誤差，此部分堪予
    認定。
  ㈤然查員警掣發舉發通知單，應就其違反行為簡要明確記載於
    違規事實欄內，並記明其違反條款及應到案處所，違反道路
    交通管理事件統一裁罰基準及處理細則第13條第1 項定有明
    文。是舉發通知單之記載，並未規定必須記載分秒無差之違
    規時間及一字不漏之違規地點，而舉發通知單就違規時地之
    記載，僅係令舉發對象得知悉違規時地而不致有所誤認，並
    資以辨識行為同一性，是若所載時地為舉發對象可得確知而
    無誤認行為同一性之虞者，即無違行政行為之明確性原則（
    臺中高等行政法院109 年度交上字第90號判決參照）。則原
    告既有駕駛系爭機車在系爭舉發單之違規日期與違規地點行
    經該處路口違規闖紅燈左轉之事實，此為原告所不爭執（見
    本院卷第214 頁），已如前述，雖採證照片所載之時間與實
    際違規時間有所誤差之疵累，惟仍足資辨識原告於違規時、
    地確有本件違規行為，且與採證照片所示之違規過程為相同
    ，自難認採證照片上之誤差已達違反明確性原則或正當行政
    程序之程度，尚無礙本件違規行為之認定。末以，舉發員警
    雖使用私人相機對違規採證，然僅須所取得之影像畫面清晰
    、並得以辨別違規車輛與違規過程為已足，所使用之科學儀
    器尚非如雷達測速儀、呼氣酒精濃度測試器等涉及量測數據
    而需經度量衡檢驗或校正，方得以判定實際之違規事實，本
    無須以由經濟部標準檢驗局檢驗合格，而現今一般民眾亦可
    以科學儀器採證後向警方檢舉交通違規事件，則本件警員賴
    建文以自備之相機採證，亦非在禁止之列，其所為檢舉具合
    法性。況經本院調查結果，本件採證影像已就本案之舉發違
    規事實為具體採證攝影，原告駕駛系爭機車闖紅燈左轉之行
    為清晰可辨，且其場景、光影、色澤均屬正常而自然呈現，
    並無反於常情之異狀，尚難認有經變造方式將影像所呈現之
    違規過程予以竄改之情事，自得採為認定本件違規之證據。
    準此，足認原告本件違規事證明確，被告所為裁處並無違誤
    ，原處分應予維持。
六、綜上所述，原告於事實概要欄所載地點（時間雖略有出入）
    ，兩次均有面對圓形紅燈號誌，仍超越停止線逕於路口左轉
    ，即有兩次行經有燈光號誌管制之交岔路口闖紅燈之情事。
    從而，被告依道交條例第53條第1 項、第63條第1 項規定，
    以原處分對原告各裁處罰鍰1,800 元，並各記違規點數3 點
    ，核無違誤。原告訴請撤銷原處分，為無理由，應予駁回。
七、本件事證已臻明確，兩造其餘攻擊、防禦方法及所提證據，
    經核均與判決結果不生影響，爰不一一論列，併此敘明。
八、本件訴訟費用額確定為第一審裁判費300 元，爰依行政訴訟
    法第98條第1 項規定，由敗訴之原告負擔。
中    華    民    國   110    年    10    月    22    日
                  行政訴訟庭  法  官  徐  培  元
上為正本係照原本作成。
如不服本判決，應於判決送達後20日內，向本院提出上訴狀並表
明上訴理由（原判決所違背之法令及其具體內容或依訴訟資料可
認為原判決有違背法令之具體事實），其未載明上訴理由者，應
於提出上訴後20日內向本院補提理由書（上訴狀及上訴理由書均
須按他造人數附繕本，如未按期補提上訴理由書，則逕予駁回上
訴），並應繳納上訴裁判費新臺幣750元。
中    華    民    國   110    年    10    月    22    日
                              書記官  吳  文  彤